臺灣高等法院民事判決　　　　　　　 100年度勞上易字第88號
上　訴　人　何志遠
被上訴人　　永勝自動控制股份有限公司
法定代理人　謝國華
訴訟代理人　丁玉蘭
上列當事人間請求損害賠償等事件，上訴人對於中華民國100年4
月22日臺灣臺北地方法院99年度勞訴字第344號第一審判決提起
上訴，上訴人並為訴之追加及減縮，本院於100年9月22日言詞辯
論終結，判決如下：
    主    文
上訴駁回。
被上訴人應給付上訴人新臺幣肆仟佰伍拾元。
其餘追加之訴駁回。
第二審訴訟費用（含追加部分）由被上訴人負擔十分之一，餘由
上訴人負擔。
    事    實    及    理    由
一、程序部分：
    按當事人在第二審為訴之追加、變更，除有民事訴訟法第
    225條第1項第2款至第6款之情形外，非經他造同意，不得為
    之，此觀民事訴訟法第446條第1項規定自明。本件上訴人於
    原審依據侵權行為法則請求被上訴人給付新台幣（下同）10
    萬元；嗣於本院民國（下同）100年6月29日及8月22日準備
    程序，追加資遣費及薪資請求7萬7170元，並就侵權行為損
    害賠償減縮為2萬2830元（見本院卷18頁背面、105頁背面）
    。被上訴人固反對其追加（見本院卷18頁背面）；惟追加之
    基礎事實仍係兩造間僱傭關係，依上開規定，應准許其追加
    ，先予說明。
二、上訴人聲明求為判決：
      (一)原判決廢棄。
      (二)被上訴人應給付上訴人10萬元。
    被上訴人聲明求為判：上訴及追加之訴均駁回。
三、上訴人主張：上訴人自99年1月2日受僱於被上訴人，擔任升
    降機（電梯）檢查員，日薪1100元。上訴人並將其所有臺灣
    停車設備暨升降設備安全協會檢查員證（下稱檢查員證）及
    檢查員簽證章（下稱簽證章）交予被上訴人保管；嗣於99年
    3月3日離職。然被上訴人欠付99年3月1日薪資1100元、資遣
    費3300元，並積欠附表編號所示傳真、車資、薪資與檢查費
    用（每台600元）共7萬2770元，合計7萬7170元（1,100+3,
    300+72,770=77,170）。又上訴人於99年4月6日所檢查10台
    電梯，並未通過檢驗，但被上訴人仍以上訴人檢查員證申報
    檢查合格；上訴人並未於99年4月28日前往宜蘭縣宜蘭市○
    ○路○段31至35號（下稱宜蘭市系爭房屋）檢查電梯，被上
    訴人竟以上訴人檢查員證申報檢查合格，均係侵害上訴人名
    譽，應賠償慰撫金2萬2830元。爰請求判決命被上訴人應給
    付上訴人10萬元。（原審駁回上訴人全部請求，上訴人提起
    上訴，並為訴之追加與減縮）
四、被上訴人則以：被上訴人於99年1月僱用上訴人時，言明試
    用期間3個月，因上訴人工作表現未達應有水準，被上訴人
    於試用期內即99年2月28日開除上訴人，自不必支付資遣費
    。上訴人離職後，仍同意為被上訴人檢查電梯，先後檢查31
    台，其於99年4月6日所檢查10台電梯，僅提供相片，但未告
    知檢查結果，故被上訴人以其檢查員證件申報檢查合格，嗣
    已支付當日工資2000元。臺灣停車設備暨升降設備安全協會
    要求於每月月初申報檢查人員，被上訴人已於99年4月初申
    報上訴人為宜蘭市系爭房屋電梯之檢查人員；惟上訴人屆期
    拒絕檢查電梯，故上開電梯完成檢查後，仍以上訴人名義申
    報檢測結果等語，資為抗辯。
五、兩造不爭執事實：
  (一)99年1月2日，上訴人受僱於被上訴人，並將其檢查員證件與
    簽證章交予被上訴人保管，試用期間為3個月。上訴人離職
    後，被上訴人於原審100年2月15日庭期，返還檢查員證與簽
    證章予上訴人（見原審卷(二)第49頁、本院卷102頁）
  (二)99年2月24日、同月25日、同年4月6日、同年月28日，上訴
    人先後檢查31台電梯，嗣被上訴人以上訴人檢查員證、簽證
    章，申報上開31台電梯檢查合格。（見本院卷第18頁背面）
  (三)被上訴人以上訴人檢查員證與簽證章，申報宜蘭市○○路○
    段31至35號（即宜蘭市系爭房屋）電梯於99年4月28日檢查
    合格。（見本院卷第63頁）
六、上訴人主張被上訴人積欠伊99年3月1日薪資1100元、資遣費
    3300元，另欠付附表所示薪資7萬2770元，合計7萬7170元（
    1,100+3,300+72,770=77,170）。且上訴人於99年4月6日所
    檢查10台電梯係不合格，同年月28日並未前往宜蘭市系爭房
    屋檢查電梯，但被上訴人仍以上訴人檢查員證申報前述電梯
    合格，顯係侵害上訴人名譽，應賠償慰撫金2萬2830元等語
    。遭被上訴人所否認，並以前詞置辯。是以本件爭點應為：
    (一)被上訴人是否積欠薪資、資遣費共7萬7170元？(二)被上訴
    人是否侵害上訴人名譽，應賠償2萬2830元？茲就兩造論點
    分述如下。
七、關於被上訴人是否積欠薪資、資遣費7萬7170元方面：
  (一)按「當事人主張之事實，經他造於準備書狀內或言詞辯論時
    或在受命法官、受託法官前自認者，無庸舉證」、「自認之
    撤銷，除別有規定外，以自認人能證明與事實不符或經他造
    同意者，始得為之」，民事訴訟法第279條第1、3項定有明
    文。上訴人主張日薪為1100元，業經被上訴人於本院自認在
    卷（見本院卷第63頁背面），堪認上訴人此部分主張為真正
    。嗣被上訴人改稱上訴人99年1月薪資僅2萬4358元、2月份
    薪資僅1萬3058元，並提出薪資簽收表為證（見同上卷第99
    至101頁）。惟上訴人離職證明書所載月薪為2萬6000元（見
    原審卷(二)第72頁），且與被上訴人所述不相符合；被上訴人
    表明其按工作日數支付薪資（見本院卷105頁背面），則於
    99 年1、2月扣除例假日與春節後，上訴人日薪仍為1100元
    。次查，上訴人離職日期為99年3月3日（見原審卷(二)第72頁
    離職證明書），則上訴人請求99年3月1日之薪資1100元，即
    屬有據。被上訴人固謂其於99年2月28日開除上訴人，不必
    支付99年3月1日薪資云云（見本院卷第63頁背面），然未舉
    證證明，復與離職證明書記載不符，自不足採。
  (二)次按「雇主依第11條或第13條但書規定終止勞動契約者，其
    預告期間依左列各款之規定：一、繼續工作三個月以上一年
    未滿者，於十日前預告之」、「雇主依前條終止勞動契約者
    ，應依左列規定發給勞工資遣費：二、依前款計算之剩餘月
    數，或工作未滿一年者，以比例計給之。未滿一個月者以一
    個月計」、「勞工適用本條例之退休金制度者，適用本條例
    後之工作年資，於勞動契約依勞動基準法第11條、第13條但
    書、第14條及第20條或職業災害勞工保護法第23條、第24條
    規定終止時，其資遣費由雇主按其工作年資，每滿一年發給
    二分之一個月之平均工資，未滿一年者，以比例計給；最高
    以發給六個月平均工資為限，不適用勞動基準法第17條之規
    定」，勞動基準法第16條第1項第1款、第17條第2款、勞工
    退休金條例第12條第1項定有明文。被上訴人既依勞動基準
    法第11條第5款終止僱傭關係（見原審卷(二)第72頁離職證明
    書），依上開規定，仍應支付資遣費；自99年1月2日至同年
    3月2日，上訴人受僱期間未滿3月，依勞退休金條第12條第1
    項（俗稱勞退新制）規定，其資遣費為3250元（26,000*3/
    12* 0.5=3250）；逾此數額之資遣費請求，尚非可採。被上
    訴人固謂僱傭契約之試用期間為3個月，其於試用期間內終
    止僱傭關係，毋庸支付資遣費云云。惟試用期間僅屬雇主考
    核新進員工之制度，尚無從排除勞動基準法資遣費制度之適
    用；故被上訴人此部分辯解，洵無可採。
  (三)上訴人另謂被上訴人尚積欠附表所示薪資7萬2770元。惟附
    表所示編號1傳真費用、編號2存證信函等費用、編號3抄錄
    費用、編號4郵費、編號5出庭日期之薪資、編號6、7之訴訟
    費用、編號8聲請開庭錄音光碟費用、編號10影印費用、編
    號11至13郵費、編號14交通費用、編號16撰寫書狀之薪資（
    見本院卷第70至71頁、105頁背面），均屬上訴人準備訴訟
    之各項開銷、成本，顯與僱傭契約無涉，此部分薪資請求即
    非可採。上訴人復未證明僱傭契約係約定被上訴人應負擔檢
    查員證申請費用1600元，並按件領取檢查費600元；其請求
    附表所示編號9檢查員證與檢查員簽證費1600元、編號15電
    梯檢查費1萬8600元（600*31=18,600），亦非可採。
  (四)從而，上訴人請求99年3月1日薪資1100元、資遣費3250元，
    合計為4350元，合於法律規定，應予准許；其餘薪資與資遣
    費請求則非可取。
八、關於被上訴人是否侵害上訴人名譽，應否賠償慰撫金2萬
    2830元方面：
  (一)上訴人主張其於99年4月6日所檢查10台電梯，並未通過檢驗
    ，但被上訴人竟申報合格，已侵害上訴人名譽云云（見本院
    卷第19頁）。惟檢查時所拍攝22張相片（見原審卷(二)第83
    至93頁、本院卷45至54頁），並未註明上開電梯配重塊之重
    量不足；且上訴人自承並未填寫臺灣停車設備暨升降設備安
    全協會檢查表格予被上訴人（見本院卷第63頁背面），則被
    上訴人認電梯已通過檢測，遂以上訴人檢查員證及簽證章申
    報檢測合格，尚未違反常情。上訴人另主張被上訴人未提供
    相關申報表格，且建築物昇降設備管理辦法僅要求上訴人向
    所屬協會報告檢測結果，不必向被上訴人報告云云（見本院
    卷第63頁背面）；惟上訴人於99年4月6日替被上訴人從事電
    梯安檢，並領取薪資2000元，有薪資表在卷（見原審卷(二)第
    82頁），則上訴人本應將檢測結果告知被上訴人，以利後續
    作業，然事實上，上訴人並未提出檢測結果，致被上訴人以
    上訴人檢查員證申報上述10台電梯通過檢驗，核其行為尚難
    認構成侵害上訴人之名譽，此部分上訴人之主張即非可採。
  (二)其次，上訴人主張99年4月28日並未前去宜蘭市系爭房屋檢
    查電梯，但被上訴人仍以其檢查員證件申報檢查合格，顯係
    侵害上訴人名譽云云。惟上訴人迄未證明宜蘭市系爭房屋電
    梯有何異狀、不合格情形，則兩造雖因99年4月28日檢測人
    員與代理等事項發生爭執，尚不得據此認定上訴人名譽因被
    上訴人申報電梯檢查合格而受損。
  (三)上訴人既未證明被上訴人損害其名譽，其請求慰撫金2萬
    2830元，即屬無據。
九、綜上所述，上訴人自99年1月2日受僱於被上訴人，嗣被上訴
    人於99年3月3日以勞動基準法第11條第5款為由而終止僱傭
    契約，則上訴人於本院追加請求99年3月1日薪資1100元、資
    遣費3250元，合計4350元，應屬可取；其餘追加之薪資等請
    求，則非可採，不應准許。至於上訴人在原審依據侵權行為
    法則訴請被上訴人應給付上訴人慰撫金2萬2830元（其餘部
    分已減縮）；為無理由。是則原審依此駁回其訴，經核並無
    違誤，上訴意旨指摘原判決此部分不當，求予廢棄改判，為
    無理由，應予駁回。
十、至兩造其餘攻擊或防禦方法及未經援用之證據，經斟酌後，
    認均不足以影響本判決之結果，自無逐一詳予論駁之必要，
    併予敘明。（上訴人認原法院99年10月14日裁定關於檢查員
    證與簽證章所核定價額過高。惟上訴人未於法定期間提出抗
    告，嗣於原審100年2月15日期日減縮該部分請求，故本院無
    從就檢查員證與簽證章之價額再為審究，併此說明）
十一、據上論結，本件上訴為無理由，追加之訴為一部有理由、
      一部無理由，依民事訴訟法第449條第1項、第79條前段，
      判決如主文。
中    華    民    國   100    年    10    月    13    日
                   勞工法庭
                         審判長法  官 張  蘭
                               法  官 林曉芳
                               法  官 吳燁山
正本係照原本作成。
不得上訴。
中    華    民    國   100    年    10    月    17    日
                              書記官 于  誠
附表：（新台幣）
┌──┬─────────────────┬─────┬──┐
│編號│項目                              │金額      │備註│
├──┼─────────────────┼─────┼──┤
│ 1  │2010年10月等傳真費用              │100元     │    │
├──┼─────────────────┼─────┼──┤
│ 2  │2010年7月等存證信函費用           │95元      │    │
├──┼─────────────────┼─────┼──┤
│ 3  │2010年11月23日抄錄被上訴人公司變更│140元     │    │
│    │登記表費用                        │          │    │
├──┼─────────────────┼─────┼──┤
│ 4  │2010年12月等掛號郵寄台北地院費用  │197元     │    │
├──┼─────────────────┼─────┼──┤
│ 5  │2010年至2011年出席法院、檢察署、警│1萬3300元 │    │
│    │察局請10日事假薪資                │          │    │
├──┼─────────────────┼─────┼──┤
│ 6  │2011年5月繳交台北地院上訴費用     │1500元    │    │
├──┼─────────────────┼─────┼──┤
│ 7  │2010年10月22日繳交台北地院裁判費  │1萬7434元 │    │
├──┼─────────────────┼─────┼──┤
│ 8  │2011年4月29日繳交台北地院錄音光碟 │100元     │    │
│    │費用                              │          │    │
├──┼─────────────────┼─────┼──┤
│ 9  │臺灣停車設備暨升降設備安全協會檢查│1600元    │    │
│    │員證申請費用                      │          │    │
├──┼─────────────────┼─────┼──┤
│ 10 │影印費用                          │1200元    │    │
├──┼─────────────────┼─────┼──┤
│ 11 │2011年7月21日掛號寄宜蘭縣政府費用 │37元      │    │
├──┼─────────────────┼─────┼──┤
│ 12 │2011年7月21日掛號寄台北市政府費用 │37元      │    │
├──┼─────────────────┼─────┼──┤
│ 13 │2011年7月12日掛號寄本院費用       │30元      │    │
├──┼─────────────────┼─────┼──┤
│ 14 │機車寄車、火車及客運、計程車等10  │3000元    │    │
│    │天合計費用                        │          │    │
├──┼─────────────────┼─────┼──┤
│ 15 │電梯檢查費                        │1萬8600元 │    │
├──┼─────────────────┼─────┼──┤
│ 16 │撰寫書狀之14天薪資                │1萬5400元 │    │
├──┼─────────────────┼─────┼──┤
│合計│                                  │7萬2770元 │    │
└──┴─────────────────┴─────┴──┘